【裁判字號】    98,訴,339
【裁判日期】    981030
【裁判案由】    殺人未遂等
【裁判全文】
臺灣桃園地方法院刑事判決               98年度訴字第339號
公  訴  人  臺灣桃園地方法院檢察署檢察官
被      告  丙○○
選任辯護人  劉世興律師
被      告  甲○○
選任辯護人  魏雯祈律師
            林宗儀律師
上列被告因殺人未遂等案件，經檢察官提起公訴（97年度偵字第
4214號），本院判決如下：
    主  文
丙○○散布文字，指摘足以毀損他人名譽之事，處拘役伍拾日，
如易科罰金，以新臺幣壹仟元折算壹日。又損壞他人之電捲門馬
達、邊柱、門板、汽車保險桿、汽車車燈及汽車水箱，足以生損
害於他人，處拘役伍拾伍日，如易科罰金，以新臺幣壹仟元折算
壹日。應執行拘役壹佰日，如易科罰金，以新臺幣壹仟元折算壹
日。
甲○○共同殺人，未遂，處有期徒刑伍年陸月。
    事  實
一、丙○○因認其前女友林珮瑜與甲○○交往，而與甲○○發生
    糾紛，竟基於毀損之犯意，於民國96年8 月13日凌晨1 時許
    ，駕駛其所有車牌號碼RY-4209 號自小客車衝撞甲○○在桃
    園縣桃園市○○路889 號所經營之大專中古車行之鐵捲門，
    造成該鐵捲門之電捲門馬達、邊柱、門板及店內多部車輛之
    汽車保險桿、汽車車燈及汽車水箱毀損（損失金額共計新臺
    幣15萬8,500 元）。另基於意圖散佈於眾之誹謗犯意，於96
    年12月4 日凌晨0 時許，持噴漆在甲○○桃園市○○路2 巷
    1 弄10號住處前騎樓地上，噴上「甲○○與林珮瑜有染」等
    文字，復於同月6 日晚間11時許，持噴漆在甲○○住處附近
    桃園市○○○街6 號圍牆，噴上「甲○○跟長山老婆林珮瑜
    幹的很爽」文字，再於同月8 日凌晨0 時許，持噴漆在甲○○住處附近桃園市○○路2 巷口處，噴上「甲○○林珮瑜幹
    的很爽」字句，均足以損害甲○○之名譽（林珮瑜部分未據
    告訴）。甲○○見丙○○以前開方式毀損其店門、車輛及名
    譽，大為光火，為報復丙○○，竟基於殺人之不確定故意，
    於96年12月14日晚間7 時許，夥同二名姓名年籍均不詳之成
    年男子，在址設桃園縣龜山鄉○○○路○ 段89號之臺塑加油
    站旁，趁丙○○駕駛車牌號碼OH-0329 號自小客車停在臺塑
    加油站內與乙○○、范綱潘、戊○○聊天之際，先由其中一
    人持木棍朝丙○○之頭部戳擊後，再將丙○○拖下車，甲○○即與前開二名姓名年籍均不詳之成年男子繼續持上開球棒
    分別往丙○○之頭部及四肢毆擊，致丙○○受有頭部外傷併
    創傷性顱內出血、頭皮裂傷4 公分、顱骨裂傷斷裂出血、硬
    腦膜外血腫50cc、四肢、臉部瘀傷、鈍傷多處等傷害，待丙○○受甲○○等人持木棒毆擊不支倒地後，甲○○與前開二
    名男子始罷手離去。嗣經乙○○、范綱潘及戊○○將丙○○
    緊急送醫救治，急救後一度發出病危通知，然經開刀妥治後
    ，始倖免於難。
二、案經丙○○、甲○○訴由桃園縣政府警察局龜山分局報請臺
    灣桃園地方法院檢察署檢察官偵查起訴。
   理  由
壹、證據能力方面
一、按被告以外之人於偵查中向檢察官所為之陳述，除顯有不可
    信之情況者外，得為證據，刑事訴訟法第159 條之1 第2 項
    定有明文。查證人范綱潘、陳有亮、丁○○於偵查中向檢察
    官所為之陳述，業經具結，且自筆錄內容觀之，亦無不正取
    供之情事，而無顯不可信之情況，依上開規定，自有證據能
    力。
二、按被告以外之人於審判外之言詞或書面陳述，除法律有規定
    者外，不得作為證據；又被告以外之人於審判外之陳述，雖
    不符合刑事訴訟法第159 條之1 至第159 條之4 之規定，而
    經當事人於審判程序同意作為證據，法院審酌該言詞陳述或
    書面陳述作成時之情況，認為適當者，亦得為證據，而當事
    人、代理人或辯護人於法院調查證據時，知有上開不得為證
    據之情形，而未於言詞辯論終結前聲明異議者，視有前項之
    同意，刑事訴訟法第159 條第1 項及第159 條之5 分別定有
    明文。本件證人即告訴人丙○○、證人范綱潘、乙○○、戊○○、林珮瑜、陳有亮於警詢中所為之陳述，雖為被告以外
    之人於審判外之言詞陳述，然經本院於審判程序提示予被告
    並告以要旨，經被告表示無意見，且未聲明異議，又本院審
    酌上開證人警詢筆錄之記載，並無不正取供之情事，且證人
    於警詢時並無具結之可能，故就此等審判外言詞陳述作成時
    之情況，應認為適當，依前揭法條意旨，得援為本案證據。
    又現場噴漆照片5 張、大專汽車商行出具之估價單1 份、永
    明汽車商行出具之簽帳單1 份、光美汽車修理股份有限公司
    出具之估價單4 份、告訴人丙○○96年12月15日、96年12月
    31 日 敏盛綜合醫院診斷證明書、急診病歷資料各1 份等，
    經本院於審判程序提示予被告及辯護人並告以要旨，亦均經
    被告及辯護人表示無意見，且未聲明異議，本院審酌上開審
    判外之書面陳述作成時之情況並無不正取供之情事，且上開
    審判外之書面陳述乃足佐證本件毀損、加重誹謗及殺人未遂
    案件之現場情形及告訴人丙○○所受傷勢，是本院審酌應認
    為適當，依上揭法條意旨，亦得援為本案證據。
三、辯護人雖辯稱證人丁○○於偵訊及本院審理時之證詞係屬傳
    聞證據云云。惟按傳聞證據，係指並非供述者本身親眼目睹
    之證據，在公判程序無法經由具結、反對詰問與供述態度之
    觀察等程序加以確認、驗證，且大部分經由口頭之方式由證
    人重覆聽聞而來，在性質上易於造成不正確傳達之危險，原
    則上應予以排除適用（最高法院93年度台上字第3360號判決
    意旨參照）。查證人丁○○於偵訊及本院審理時就其至案發
    現場臺塑加油站調閱案發當時現場監視錄影畫面而為證述，
    該監視錄影畫面係證人丁○○所親眼目睹，其於本院審理時
    亦就其觀閱該錄影畫面之內容為證述，並經被告及辯護人對
    質詰問加以確認、驗證，核非傳聞證據，辯護人就此所辯，
    尚有未合，附此說明。
貳、事實認定方面
一、被告丙○○部分：
    上揭事實，業據被告丙○○於本院審理中坦承不諱，核與證
    人即告訴人甲○○、證人林珮瑜之證詞相符，並有現場噴漆
    照片5 張、大專汽車商行出具之估價單1 份、永明汽車商行
    出具之簽帳單1 份、光美汽車修理股份有限公司出具之估價
    單4 份在卷可稽，足徵被告自白與事實相符，本件事證明確
    ，被告丙○○上揭毀損及加重毀謗犯行，均堪認定。
二、被告甲○○部分：
    訊據被告甲○○固坦承於上揭時地與二名姓名年籍均不詳之
    成年男子分持木棒毆傷告訴人丙○○，致告訴人丙○○受有
    頭部外傷併創傷性顱內出血、頭皮裂傷4 公分、顱骨裂傷斷
    裂出血、硬腦膜外血腫50cc、四肢、臉部瘀傷、鈍傷多處等
    傷害，惟矢口否認有何殺人未遂犯行，辯稱：伊沒有要殺害
    丙○○的意思云云。經查：
(一)被告甲○○於前揭時地與二名姓名年籍均不詳之成年男子分
    持木棒共同毆擊告訴人丙○○，致告訴人丙○○受有頭部外
    傷併創傷性顱內出血、頭皮裂傷4 公分、顱骨裂傷斷裂出血
    、硬腦膜外血腫50cc、四肢、臉部瘀傷、鈍傷多處等傷害等
    情，業據被告坦認不諱，核與證人即告訴人丙○○、證人范
    綱潘、乙○○、戊○○、林珮瑜、陳有亮、鍾昇宏之證詞相
    符，復有告訴人丙○○96年12月15日、96年12月31日敏盛綜
    合醫院診斷證明書、急診病歷資料各1 份等在卷可稽，堪認
    屬實。
(二)被告甲○○雖辯稱伊並無殺人之犯意云云。惟按刑法殺人未
    遂與傷害罪之區別，端在以加害人於行為之初有無戕害他人
    生命之故意為斷，至於殺人犯意之存否，固係隱藏於行為人
    內部主觀之意思，被害人傷痕之多寡、受傷處所是否即為致
    命部位、傷勢輕重程度、加害人下手情形、所用兇器為何，
    及與被害人是否相識、有無宿怨等情，雖不能執為區別殺人
    與傷害之絕對標準，然仍非不得審酌事發當時情況，觀其行
    為動機，視其下手情形、用力輕重、砍向部位之手段，佐以
    其所執兇器、致傷結果、與被害人之關係暨行為後之情狀等
    予以綜合觀察論斷（最高法院47年度台上字第1364號判例、
    84年度台上字第3179號、85年度台上字第1608號、87年度台
    上字第3123號判決意旨參照）。是以本件應予審究者，即為
    被告甲○○究係出於殺人抑或傷害之犯意持木棒毆擊告訴人
    丙○○。第查：
  1.稽證人即告訴人丙○○於警詢時證稱：96年12月14日19時許
    ，伊駕駛OH-0329 號自用小客車載朋友范綱潘、乙○○及戊○○在桃園縣龜山鄉○○○路○ 段89號臺塑加油站旁洗車場
    等朋友一起賭博，約10分鐘後，被告甲○○即與二名男子，
    持木棒走向伊所駕駛的車子，其中一人持木幫戳向伊的臉，
    並說要給伊死，同時將伊拉下車，接著被告甲○○就與該二
    名男子持木棒往伊的頭部及身上猛打直至伊昏了過去等語（
    見臺灣桃園地方法院檢察署97年度偵字第4214號偵查卷宗第
    27頁）歷歷。證人范綱潘於警詢時證稱：案發當時有丙○○
    、伊與戊○○及乙○○在場，四個人坐在丙○○所駕駛之OH
    -0329 號自用小客車內聊天，伊告訴他們伊要睡覺，約10分
    鐘後，就看到一個人將丙○○拖下車，接著被告甲○○與兩
    個不認識的人分持木棒往丙○○身上毆打，直到丙○○不支
    倒地後，被告甲○○等三人才離去等語（見同上偵卷第33頁
    、第38頁）明確；其於偵訊時復證稱：案發當時伊在睡覺，
    突然丙○○靠到伊身邊，伊睜開眼睛，看到有人從車外朝坐
    在駕駛座內的丙○○打，並將丙○○拖出車外，伊趕快跑下
    車，有三個人分持木棍朝丙○○一陣亂打，打的人其中一個
    是被告甲○○，丙○○一直挨打，完全無法抵抗，打了約2
    至3 分鐘就走了，丙○○倒在地上，伊就趕快將丙○○送醫
    救治等語（見同上偵卷第66頁、第121 頁）屬實。證人乙○○於警詢時證稱：案發當時有伊、范綱潘、戊○○及丙○○
    共同在丙○○所駕駛之OH-0329 號自小客車內聊天，約15分
    鐘後，被告甲○○與二名不詳之人手持木棒靠近前開自小客
    車，其中一人就持木棒往丙○○的頭部戳擊還罵三字經說「
    幹你娘，你還跑（臺語）」，接下來，甲○○等三人就分持
    木棒一直往丙○○身上毆打，待丙○○不支倒地後，甲○○
    等三人才離開等語明確（見同上偵卷第41頁、第45頁）；其
    於本院審理時結證：案發當時車內有伊、范綱潘、戊○○及
    丙○○，丙○○坐在駕駛座，范綱潘坐在副駕駛座，聊了約
    一、二十分鐘後，就來了三名男子衝過來打丙○○，先由一
    人持木棒戳擊丙○○頭部後，再共同持木棒毆打丙○○，打
    完以後，丙○○就倒下去了，伊與戊○○等人就趕快將丙○○送醫院，當時丙○○身上的傷最明顯的在頭部。這三個人
    打完離開之前，並沒有人說好了不要再打了等語（見本院審
    理卷第132 頁至第135 頁）屬實。證人戊○○於警詢時證稱
    ：案發當時有伊、丙○○、范綱潘及乙○○在丙○○所駕駛
    之OH-0329 號自用小客車內聊天，大約10幾分鐘後，就有三
    個人手持木棒靠近前開自用小客車，其中一人是被告甲○○
    ，其中一人手持木棒戳擊丙○○的臉部，丙○○下車後，被
    告甲○○等三人竟拿木棒毆打丙○○直到丙○○不支倒地後
    才離去，伊與乙○○等人就趕快將丙○○送醫等語（見同上
    偵卷第47頁）明確。證人丁○○於偵訊時結證：伊在加油佔
    有看到案發當時的監視錄影帶，伊看到丙○○是被三個人拖
    出車外，倒在地上，該三人拿木棒往丙○○的頭部毆打等語
    （見同上偵卷第95頁）明確；其於本院審理時復結證：案發
    之後，伊有去案發現場的臺塑加油站調取錄影帶來看，看到
    的畫面是被告甲○○與二名男子將丙○○從車內駕駛座拖出
    來，分持木棒往丙○○的頭部及其他身體部位打，然後丙○○在地上爬行，被告甲○○等三人還是一直往丙○○頭上毆
    打直到丙○○倒在地上不能動以後，被告甲○○等三人才離
    開。被告甲○○等三人打丙○○時，是高舉木棒後再打下去
    等語（見本院審理卷第76頁至第79頁）屬實。觀諸證人即告
    訴人丙○○、證人范綱潘、乙○○、戊○○證述遭被告于甲○○夥同二名姓名年籍不詳之男子持木棒毆打告訴人丙○○
    之過程及細情，均互核相符並無任何瑕疵可指，且亦與證人
    丁○○證述案發當日現場監視器所顯示之畫面一致，洵值信
    實。細繹上開證人之證詞可知，被告甲○○與姓名年籍均不
    詳之成年男子二人著手毆打告訴人丙○○之際，乃持球棒直
    擊告訴人丙○○身體要害之頭部。被告甲○○與該二名姓名
    年籍均不詳之人攜帶極易對人之身體、生命造成嚴重危害之
    木棒，朝人體要害處揮擊，將足以致人於死。且人體各處乃
    滿佈血管，縱朝人體非要害處以木棒揮打，倘不慎傷及動脈
    ，而未及時就醫，亦足以致人於死，此當為思慮健全之被告
    所得預見，然被告甲○○與該姓名年籍均不詳之成年男子二
    人並非僅朝身體之非重要部位毆擊教訓一下就罷手離去，而
    係持上開木棒朝告訴人丙○○之頭部及身體恣意敲擊，足徵
    被告甲○○著手毆打告訴人丙○○之時，絕非僅止於教訓之
    意思，而是不計後果持木棒朝告訴人丙○○身上、頭上恣意
    揮擊等情，當可認定。況且，被告甲○○與該二名姓名年籍
    不詳之成年男子係分持木棒毆打告訴人丙○○至不支倒地，
    始罷手離去，被告甲○○始終未為任何已達教訓目的而指示
    中止毆擊，或要求勿毆擊要害部位之舉措，其等復對受傷倒
    地之告訴人丙○○不聞不問，未為任何救護或確定已無喪命
    之可能，而揚長而去。綜上諸端，足認被告甲○○對於持木
    棒敲擊告訴人丙○○之頭部，顯有導致告訴人丙○○發生死
    亡結果之可能，已有預見，但竟不顧有此危險性存在，仍為
    求一吐其內心之積怨，率爾與該二名姓名年籍均不詳之成年
    男子共同以木棒毆打告訴人丙○○，且被告甲○○等人毆打
    告訴人丙○○至倒地後旋離開現場，置告訴人丙○○之生死
    於不顧，幸經證人乙○○等人將告訴人丙○○送醫急救，始
    倖免於難，被告甲○○主觀上有容認告訴人丙○○發生死亡
    結果亦在所不惜之未必故意，至為灼明。
  2.辯護人雖辯以：依急診病歷顯示，告訴人丙○○就醫檢傷時
    ，昏迷指數滿分，完全清醒，且頭部僅有5 乘以0.5 公分小
    撕裂傷，可見被告甲○○毆擊告訴人丙○○之際並無朝其頭
    部重擊而無殺人犯意等語。惟查證人即告訴人丙○○送醫之
    急診醫師鍾昇宏於本院審理時結證：告訴人丙○○送醫時，
    是由伊診治，急診病歷記載之GCS ：E4M6V5意指昏迷指數滿
    分的意思，這是護士在檢傷處檢傷時評分記載，而當時伊進
    行診治時，伊評估告訴人之昏迷指數為13分，屬於中度昏迷
    狀態，已具有危險性，伊先幫告訴人丙○○打點滴，打抗組
    織胺，當時告訴人丙○○有換氣過度的現象，造成雙手有攣
    縮的現象，幫病人安排頭部的電腦斷層掃瞄，然後打破傷風
    針、抽血，照其他部位的X 光，四肢的擦傷就消毒擦藥。後
    來看到告訴人丙○○有顱內出血的狀況，就照會神經外科醫
    師，由神經外科醫師決定是否要開刀或住院觀察，當時神經
    外科醫師決定讓告訴人丙○○住院觀察，因為告訴人丙○○
    有顱內出血之狀況，所以打降腦壓的藥。一般醫學上，只要
    有顱內出血，不管多少，就會有生命危險，發病危通知與昏
    迷指數無關，是因為告訴人丙○○顱內出血而有病況危急的
    狀況。而告訴人丙○○頭部的撕裂傷與顱內出血形成的位置
    有關係，後來告訴人丙○○住進加護病房後，依病歷記載，
    意識狀況有變差。依告訴人丙○○之電腦斷層掃瞄來看，告
    訴人丙○○當時有顱骨斷裂的情形，顱骨斷裂需要很大的外
    力撞擊才會造成等語（見本院審理卷第80頁至第83頁），核
    與卷附告訴人丙○○96年12月14日敏盛綜合醫院急診病歷、
    護理紀錄之記載相符（見本院審訴卷第39頁至第104 頁），
    堪認屬實。依證人即醫師鍾昇宏之證詞可知，告訴人丙○○
    送醫後為護士檢傷時，昏迷指數雖滿分，然醫師鍾昇宏為告
    訴人丙○○診治時，已陷於中度昏迷狀態，並非完全清醒。
    且告訴人丙○○頭部遭被告甲○○等人持木棒毆擊後，非僅
    造成前述頭部撕裂傷，並造成告訴人丙○○之顱骨斷裂及顱
    內出血之情形，顯見被告甲○○等人著手毆擊告訴人丙○○
    頭部力道之猛，足令質地堅硬之頭骨斷裂，益徵被告甲○○
    等人非僅基於傷害、教訓之目的而持木棒毆打告訴人丙○○
    ，而是不計後果持木棒朝告訴人丙○○頭部重擊，辯護人上
    開辯詞，並不可採。
(三)綜合上述，本件事證明確，被告甲○○上揭犯行，堪以認定
    ，應依法論科。
、法律適用方面
一、被告丙○○部分：
    核被告丙○○所為，係犯刑法第354 條毀損罪及同法第310
    條第2 項之加重誹謗罪。被告丙○○先後於96年12月4 日凌
    晨0 時許、96年12月6 日晚間11時許、96年12月8 日凌晨0
    時許所為三次加重誹謗犯行，均在告訴人甲○○位於桃園縣
    桃園市○○路7 號住處附近所為，堪認其係於密切接近之時
    地實施，且均侵害告訴人甲○○之同一名譽法益，各行為之
    獨立性極為薄弱，依一般社會健全觀念，在時間差距上，難
    以強行分開，在刑法評價上，以視為數個舉動之接續施行，
    合為包括之一行為予以評價，較為合理，應成立接續犯（最
    高法院86年台上字第3295號判例意旨參照）。被告丙○○所
    犯毀損及加重誹謗二罪間，犯意各別，行為互殊，應分論併
    罰。爰審酌被告丙○○僅因與告訴人甲○○發生細故，不知
    理性解決，竟率爾為本件毀損及加重誹謗犯行，置他人財產
    、名譽於不顧，惟念其終坦承犯行，態度尚可等一切情狀，
    分別量處如主文所示之刑，並定其應執行刑及諭知易科罰金
    之折算標準。被告丙○○持為供犯本件所用之噴漆並未扣案
    ，且未證明係被告丙○○所有，爰不諭知沒收。
二、被告甲○○部分：
    核被告甲○○所為，係犯刑法第271 條第2 項、第1 項之殺
    人未遂罪。其傷害之階段行為，應為殺人未遂行為所吸收，
    不另論罪。被告甲○○與二名姓名年籍均不詳之成年男子於
    上揭時地持木棒毆擊告訴人丙○○頭部及四肢造成上開傷害
    ，有犯意聯絡及行為分擔，應論以共同正犯。又其基於殺人
    之犯意著手殺傷告訴人丙○○，然告訴人丙○○未生死亡之
    結果，爰依刑法第25條之規定，按既遂犯之刑減輕之。爰審
    酌被告甲○○與告訴人丙○○因感情問題發生糾紛，受告訴
    人丙○○毀損、誹謗之刺激後，竟持客觀上足對生命、身體
    安全構成威脅，質地堅硬之木棒，毆擊告訴人丙○○頭部要
    害之處，下手不知分寸，被告僅坦認部分犯行之態度、迄今
    尚未與告訴人丙○○達成和解，兼衡其品行、智識程度等一
    切情狀，爰量處如主文所示之刑。被告甲○○與二名姓名年
    籍不詳之人持以犯本件所用之木棒均未扣案，且無證據證明
    為被告甲○○或該二名姓名年籍不詳之人所有之物，爰不諭
    知沒收。
據上論斷，應依刑事訴訟法第299 條第1 項前段，刑法第28條、
第271 條第2 項、第1 項、第310 條第2 項、第354 條、第25條
第1 項、第2 項、第41條第1 項前段、第51條第6 款，刑法施行
法第1 條之1 第1 項、第2 項前段，判決如主文。
本案經檢察官楊凱真到庭執行職務。
中    華    民    國    98    年    10    月    30    日
                  刑事第七庭審判長法    官   蕭世昌
                                  法    官   毛松廷
                                  法    官   蔡羽玄
以上正本證明與原本無異。
如不服本判決，應於送達後10日內向本院提出上訴狀（應附繕本
），其未敘述上訴理由者，應於上訴期間屆滿後20日內，補提理
由書狀於本院，上訴於臺灣高等法院。
                                  書 記 官   陳玉芳
中    華    民    國    98    年    10    月    30    日
附錄論罪科刑法條
中華民國刑法第271 條第1 、2 項（普通殺人罪）
殺人者，處死刑、無期徒刑或10年以上有期徒刑。
前項之未遂犯罰之。
中華民國刑法第310條（誹謗罪）
 意圖散布於眾，而指摘或傳述足以毀損他人名譽之事者，為誹謗
 罪，處 1 年以下有期徒刑、拘役或 5 百元以下罰金。
 散布文字、圖畫犯前項之罪者，處2年以下有期徒刑、拘役或1千
 元以下罰金。
 對於所誹謗之事，能證明其為真實者，不罰。但涉於私德而與公
 共利益無關者，不在此限。
 中華民國刑法第354條（毀損器物罪）
 毀棄、損壞前二條以外之他人之物或致令不堪用，足以生損害於
 公眾或他人者，處 2 年以下有期徒刑、拘役或 5 百元以下罰金

司法院資訊處製作；財團法人民間司法改革基金會備份。
